臺灣高等法院高雄分院刑事判決　　　　 96年度上訴字第525號
上　訴　人
即　被　告　乙○○
選任辯護人　柳聰賢　律師
上列上訴人因違反槍砲彈藥刀械管制條例案件，不服臺灣屏東地
方法院95年度訴緝字第46號中華民國96年1月29日第一審判決（
起訴案號：臺灣屏東地方法院檢察署94年度偵字第4749號），提
起上訴，本院判決如下：
     主  文
原判決撤銷。
乙○○共同未經許可，持有可發射子彈具有殺傷力之改造槍枝，
處有期徒刑壹年肆月，併科罰金新臺幣肆萬元，罰金如易服勞役
，以新臺幣壹仟元折算壹日。扣案仿BERETTA 廠92FS型改造半自
動手槍壹把（槍枝管制編號0000000000）沒收。
     事  實
一、乙○○於民國93年8、9月間，在臺北縣板橋地區某處經營賭
    場，而以每日約新臺幣（下同）5,000 元之報酬雇用其國中
    同學甲○○看顧賭場，因防賭場經營所生之糾紛，乙○○與
    甲○○竟共同基於持有可發射子彈具有殺傷力之改造槍枝之
    犯意聯絡，由乙○○負責出資，推由甲○○前往屏東地區購
    槍後攜回板橋供看顧賭場使用。乙○○並囑咐不知情之配偶
    陳秀鳳於93年11月19日，在乙○○位於屏東市○○街212 巷
    3 弄10號住處交付6 萬元予甲○○作為購槍款項，甲○○則
    於93年11月22日前某日，透過郭貴郁（臺灣屏東地方法院94
    年度訴字第824 號通緝中）之仲介，以2 萬元之代價，向姓
    名不詳之綽號「葉仔」成年男子購得可發射子彈具有殺傷力
    之仿BERETTA 廠92FS型改造半自動手槍1 把（槍枝管制編號
    000000 0000 ，下稱系爭手槍）。甲○○取得系爭手槍持有
    後，則於93年11月22日上午，駕駛車牌號碼WH-0 976號自用
    小客車自屏東北上，欲將系爭手槍攜回板橋供其為乙○○看
    顧賭場，於同日13時20分許，行經國道一號高速公路造橋收
    費站北上車道時為警攔檢查獲，並扣得系爭手槍1 把（甲○
    ○部分業經本院95年度上訴字第300 號判決確定）。
二、案經內政部警政署刑事警察局移送臺灣屏東地方法院檢察署
    檢察官偵查起訴。
     理  由
一、證據能力：
(一)、證人甲○○於94年6 月10日警詢陳述，係被告以外之人於審
    判外之陳述，屬傳聞證據，且無其他例外取得證據能力之情
    況，依刑事訴訟法第159 條第1 項規定，無證據能力。
(二)、證人甲○○於93年11月23日警詢陳述「被告有無託（叫）伊
    買槍」部份，核與其於96年1 月15日原審法院具結陳述，已
    有前後不符之情形，本院審酌上開警詢筆錄之外部情狀即證
    人先前警詢陳述是在記憶猶新的情況下直接作成，一般與事
    實較相近，又證人警詢時單獨面對司法警察所為之陳述，程
    度上較少會受到外力之影響，其陳述較趨於真實。之後於原
    審作證時心理上可能受到影響，足認證人上開警詢陳述，客
    觀上應具有較可信之特別情況，且亦為證明本件犯罪事實存
    否所必要，依刑事訴訟法第159 條之2 規定，有證據能力。
(三)、證人甲○○於93年11月23日、93年12月27日、94年1 月5 日
    、94年6 月28日偵查陳述，為被告以外之人於審判外之陳述
    ，又未具結，依刑事訴訟法第158 條之3 規定，均無證據能
    力。
(四)、證人郭貴郁警詢陳述，其性質雖屬傳聞證據，惟上開警詢筆
    錄內容，業經本院審理時予以提示並告以要旨，且經檢察官
    及被告等人表示意見，當事人或辯護人已知上述筆錄乃傳聞
    證據，且均未於言詞辯論終結前對該等筆錄內容異議，且本
    院審酌上開筆錄作成時，較無人情施壓或干擾，亦無不當取
    供之情形，認為以之作為本案之證據亦屬適當，依刑事訴訟
    法第159條之5第1項規定，自得為證據。
(五)、證人郭貴郁、甲○○於偵查中經具結之陳述，均未曾提及檢
    察官在偵查時有不法取供之情形，且亦無證據足以證明證人
    上開陳述有顯不可信之情況，而被告及其辯護人於本院復未
    再聲請詰問證人郭貴郁，另證人甲○○於原審及本院復已到
    庭接受詰問，足可認定業已保障被告詰問權，依刑事訴訟法
    第159條之1第2項規定，上開偵查陳述自得為證據。
(六)、按鑑定人由審判長、受命法官或檢察官就下列之人選任1 人
    或數人充之：(一)就鑑定事項有特別知識經驗者。(二)經政府機
    關委任有鑑定職務者；鑑定之經過及其結果，應命鑑定人以
    言詞或書面報告；法院或檢察官得囑託醫院、學校或其他相
    當之機關、團體為鑑定，或審查他人之鑑定，並準用第203
    條至第206 條之1 規定，刑事訴訟法第198 條、第206 條第
    1 項、第208 條第1 項分別定有明文。卷附槍彈鑑定書，雖
    係被告以外之人於審判外之書面陳述，然內政部警政署刑事
    警察局係臺灣高等法院檢察署關於槍彈有無殺傷力之概括選
    任鑑定機關，此有臺灣高等法院檢察署92年9 月9 日檢文允
    字第0921 001203 號函附之「臺灣高等法院檢察署檢察長概
    括選任鑑定機關表列」足參，則上開槍彈鑑定書，為刑事訴
    訟法第159 條第1 項規定之例外情形，應有證據能力。
二、訊據上訴人即被告乙○○固供認伊有叫其妻在屏東交付6 萬
    元予甲○○作為買槍之用，甲○○要將槍拿來臺北給伊等情
    ，惟否認上開共同持有扣案改造手槍犯行，辯稱：係甲○○
    到台北跟伊說他朋友有很漂亮的槍、1把6萬元，問伊是否要
    買槍，伊因好奇才叫伊妻在屏東拿6 萬元給甲○○，之後甲
    ○○就為警查獲；是伊要向甲○○買槍，伊並無開賭場而是
    開茶行，亦無叫甲○○去買槍來看顧賭場，而甲○○的槍都
    沒有拿來交到伊手上云云。經查：
(一)、證人甲○○未經許可，以二萬元透過郭貴郁購買系爭手槍之
    事實，業據證人甲○○於原審證述明確（見原審卷第91頁）
    ，核與證人郭貴郁於警詢、偵查中所陳情節相符（見郭貴郁
    警卷第5 頁，5888號偵卷第126 頁），並有經警在甲○○所
    駕自小客車上查扣之系爭手槍1 把扣案足佐。而上述手槍經
    送鑑定結果，研判係仿BERETTA 廠92FS 型 半自動手槍製造
    之玩具手槍換裝土造金屬槍管而成之改造手槍，機械性能良
    好，可擊發適用之子彈，認具殺傷力，有內政部警政署刑事
    警察局93年12月28日刑鑑字第0930243307 號 槍彈鑑定書1
    份在卷為憑（見5888號偵卷第35至38頁），足認甲○○確有
    未經許可，購買可發射子彈具有殺傷力之系爭手槍而持有之
    事實。
(二)、被告於93年8 、9 月間，因在臺北縣板橋地區經營賭場，即
    以每日約5,000 元之報酬雇用甲○○看顧賭場等情，亦據證
    人甲○○於偵查中結證明確（見5888號偵卷第88頁）；其於
    原審證稱：「93年間我有用0000000000號行動電話，之前我
    有去乙○○那裡顧賭場，1 日3 、5,000 元，有看才有，還
    會看賭場業績而定」等語（見原審卷第88、89、95頁）；而
    參以高雄市政府警察局三民第二分局對甲○○使用之000000
    00 00 號行動電話實施通訊監察之結果，該電話於93年10月
    20日18時21分許，接獲被告所使用之0000000000號行動電話
    之通訊內容略為：「（你那是怎樣啦）不太順啦！晚上要上
    去，不理他了啦！（阿…你那個都沒有嗎？）要慢啦，要慢
    啦！…那我再向他們調啦！沒有關係啦！（那臺北這個哩…
    ）（你如果自認為有能力調，那你就上來，先調一仟或二仟
    回來！）（因為現在每天都在賭）正常在運作就對了啦！（
    店也幫你弄好了，弄得好舒適…自己也不看怎樣處理，又傳
    了4 、50萬要讓你作！）好好，明天就可以看到我了」，有
    上開通訊監察譯文1 紙在卷可參（見5888號偵卷第170 頁）
    ；嗣經檢察官於原審詰問時將上開通訊監察譯文提示予證人
    甲○○辨識，證人甲○○亦稱「他（被告）那時也有賭博，
    我要去那裡賺錢」等語（見原審卷第89頁反面），足見證人
    甲○○自93年8 、9 月間，即受雇於被告負責看顧賭場，且
    甲○○與被告關係密切，就被告所開設賭場之經營確有相當
    程度之參與。
(三)、被告將6萬元轉由其妻陳秀鳳在其屏東住處，交付予甲○○
    作為購買槍枝款項等情，亦據證人甲○○於93年11月23日警
    詢陳明在卷（見甲○○警卷第7 頁），並有被告於93年11月
    18日21時45分以0000000000號行動電話撥打甲○○所使用之
    0000000000號行動電話，要求甲○○於翌日到伊家中，向伊
    妻拿6 萬元、甲○○於同年11月19日19時18分以0000000000
    號行動電話撥打被告屏東住處之00-000 0000 號電話，表示
    當日稍晚再前往該址，及甲○○於同日20時29分許撥打被告
    所使用之0000000000號行動電話，告知被告「我已經拿到了
    ！」等通訊監察譯文在卷可稽（見偵5888號卷第167 至169
    頁，警卷20頁），被告於原審亦坦承上開譯文內容確係伊向
    甲○○說要買槍之事（見原審卷第38頁反面），堪認被告不
    僅知悉甲○○前往屏東購買系爭手槍之情，且係由其透過其
    妻在屏東提供資金予甲○○代購系爭手槍。
(四)、被告雖以係甲○○向伊兜售槍枝云云置辯，惟甲○○購買系
    爭手槍之目的業據其於偵查中結證稱：「我帶槍上臺北板橋
    是要替乙○○看賭場，乙○○的賭場在板橋長安街附近，以
    前是開茶葉行…，（問；照你這樣講你買槍的目的就是要幫
    乙○○看賭場？）是（多次重覆回答）」明確（見5888號偵
    卷第88頁）；其於原審證稱：（問：93年11月22日當天為何
    要北上？）我要去臺北板橋乙○○那裡顧賭場等語，再經檢
    察官2 次詢問證人甲○○攜帶槍枝北上之目的，證人甲○○
    仍證稱「顧（乙○○的）賭場」等語（見原審卷第88頁反面
    、第89、90頁）；此與證人郭貴郁於偵查中結證稱：我知道
    甲○○要北上看場子等語（偵第5888號卷第127 頁）互核相
    符；且被告於偵查中亦供稱：（問：甲○○說他帶槍北上是
    要幫你看賭場？）「是，我當時在板橋開賭場，我有叫他北
    上幫我看賭場」等語（見5888號偵卷第115 頁），可見甲○
    ○購買系爭手槍確係為看顧乙○○所經營之賭場使用。又參
    以上開通訊監察譯文顯示，甲○○有撥打被告所使用之行動
    電話，告知「我已經拿到了」之情，倘被告果真要看過甲○
    ○槍枝才決定要否購買，則甲○○又何需先撥打上述電話告
    知被告「槍已拿到」，堪認甲○○確係受被告之託而購買系
    爭手槍，被告所辯伊係向甲○○購買槍枝云云，顯無足採。
(五)、證人甲○○雖於94年4 月21日偵查證稱系爭手槍係伊自己要
    的，不是要替被告買的云云（見偵5888號卷第88頁），其於
    本院雖證稱：「遭警查獲之手槍是伊自己向郭貴郁以2 萬元
    買的，自己帶去要顧場子，伊亦無要將槍賣給被告，之前向
    警方所說被告叫伊以6 萬元去買槍，是因伊懷疑被告檢舉讓
    伊為警查獲，伊才這樣說」（見本院卷第139 、141 、142
    頁），另證人於原審及本院雖稱其向被告之妻拿取之6 萬元
    係幫被告簽賭六合彩所用云云（見原審卷第89頁、本院卷第
    139 頁），惟查本件系爭手槍係由被告出資6 萬元購買，被
    告亦知悉甲○○欲攜槍北上一情，業經論述如前，且證人甲
    ○○自93年11月22日為警查獲後，均多次陳稱系爭手槍係為
    其友人所購買，或直接稱係為乙○○購買等語，嗣於94年3
    月15日經檢察官聲請、由原審法院裁定准予具保停止羈押後
    ，始翻異前詞改稱上情，顯見證人甲○○此部分改口證述，
    無非嗣後迴護被告之詞，尚不足為被告有利之認定。
(六)、被告辯護意旨雖陳：「依據卷附通訊監察譯文可知，甲○○
    早於93年11月4 日即在販賣槍枝，且其早就有向郭貴郁購買
    2 支槍在販賣，又曾向他人購買子彈並試射，足見甲○○並
    非因被告有意買槍才代購槍枝；又甲○○並未將其所購買枝
    12顆子彈一同帶往台北，足證被告僅係單純向甲○○買槍，
    而非被告叫甲○○去買槍來顧賭場；另被告既知其住處附近
    公園涵洞內另藏有槍、彈（即本案起訴書所載「不另為不起
    訴部分」），如需要槍枝看顧賭場，只須將涵洞藏置之槍、
    彈取出交給甲○○即可，何須另花6萬 元委由甲○○向人購
    槍，可見甲○○所述不實」等語。然查：
 1、證人甲○○否認其有販賣槍枝犯行，又警方偵辦甲○○販槍
    情形，雖據通訊監察內容對於交易對象進行搜索等偵查手段
    ，惟未能查獲有關槍械之不法事證等情，亦有高雄市政府警
    察局三民第二分局96年4月18日高市警三二分偵字第0960009
    837號函附之偵查報告（見本院卷第93-95頁）在卷足佐，縱
    認證人甲○○另有其他賣槍之舉，亦不能排除其有本件代被
    告購槍之情。
 2、證人甲○○雖坦承其曾向他人購買子彈並試射，且未將其所
    購買枝12顆子彈一同帶往台北等情，然無其他事證足以認定
    甲○○攜槍北上後必有擊發子彈之需，自難僅以其未攜帶子
    彈北上，遽以推測本件被告僅係單純向甲○○買槍，而為有
    利於被告之認定。
 3、被告雖曾帶警前往住處附近公園涵洞內起獲槍、彈（即本案
    起訴書所載「不另為不起訴部分」），但此部分槍、彈並非
    被告所得支配或掌管之物（此觀卷附本院95年度上訴字第30
    0 號甲○○刑事判決所載犯罪事實自明），則被告如何得將
    涵洞藏置之槍、彈取出交給甲○○，自無從據此而認證人甲
    ○○所陳係受被告之託代購系爭手槍等語為不實。
(七)、綜上所述，被告原即僱用甲○○看顧其所經營之賭場，嗣共
    謀由其出資，而由甲○○至屏東購買槍枝以供看顧其賭場使
    用，則甲○○購得系爭手槍而持有之行為顯係在被告與甲○
    ○之共同犯意聯絡中，被告確有與甲○○共同持有系爭手槍
    之意，被告所辯上情，均屬卸責之詞，不足採信。是被告共
    同持有具殺傷力槍枝之犯行，事證明確，堪以認定。
三、論罪部分：
(一)、按所謂持有，並非必需親自持有，如以共同犯罪之意思，事
    先有犯意之合致，而由其中一部分人實施犯罪行為，即有共
    同犯罪之存在（最高法院79年度台非字第264 號判決意旨參
    照）。核被告所為，係犯修正前槍砲彈藥刀械管制條例第11
    條第4項之未經許可持有可發射子彈具有殺傷力之槍枝罪（
    原槍砲彈藥刀械管制條例於被告行為後之94年1 月26日修正
    公布，自同年月28日生效，刪除原條例第11條，並與原條例
    第8條、第10條、第11條合併修正為第8條，比較原條例第11
    條第4 項及修正後該條例第8 條第4 項規定之法定本刑，已
    從「1 年以上7 年以下有期徒刑，併科新臺幣7 百萬元以下
    罰金」，提高為「3 年以上10年以下有期徒刑，併科新臺幣
    7 百萬元以下罰金」，經比較修正前、後之法定刑，以修正
    前規定較有利於被告）。
(二)、被告以自己共同犯罪之意思，出資交由甲○○出面購買扣案
    改造手槍，則被告與甲○○就持有扣案改造手槍，自有共同
    持槍之犯意聯絡，被告自應論以共謀共同正犯，然公訴人起
    訴論以被告教唆犯，尚有未洽，而本院於不妨害起訴事實之
    同一，自得變更檢察官所引應適用之法條（最高法院30年上
    字第1574號判例要旨足參）；又刑法第28條自95年7 月1 日
    起修正條文中「實施」為「實行」，但仍無礙於共謀共同正
    犯之適用（最高法院96年度台上字第1271號判決要旨參照）
    ，修正前、後並無較有利於被告，仍應適用裁判時第28條規
    定。
四、原判決論處被告罪刑，固非無見；惟查公訴人起訴論以被告
    教唆犯，原判決雖認被告與甲○○為共同正犯，但未敘明應
    變更檢察官起訴法條及引用刑事訴訟法第300 條，自有未合
    。被告上訴意旨否認犯罪，指摘原判決不當，雖無理由，惟
    原判決既有上述可議，自應由本院撤銷改判。審酌被告之素
    行，任意持有改造手槍對社會秩序及治安所生之潛在危害甚
    大，其犯罪之動機、方法、生活狀況、所生危害，及犯後態
    度等一切情狀，量處如主文所示之刑及併科罰金新台幣4 萬
    元（被告行為後，刑法關於罰金刑易服勞役之折算標準亦於
    95年7 月1 日修正施行，被告行為時即修正前有關罰金易服
    勞役之折算標準，刑法第42條第2 項前段原規定：「易服勞
    役以1 元以上3 元以下折算1 日。」，且據修正前罰金罰鍰
    提高標準條例第2 條前段規定，就其原定數額提高為100 倍
    折算1 日，則修正前之易服勞役折算標準，應以銀元100 、
    200 、300 元折算1 日，即新臺幣300 、600 、900 元折算
    1 日。惟修正後之刑法第42條第3 項前段規定：「易服勞役
    以新臺幣1 仟元、2 仟元或3 仟元折算1 日。」，經比較修
    正前、後之折算標準，應以修正後之規定，較有利於被告，
    是本件罰金刑部分諭知易服勞役之折算標準，應依刑法第2
    條第1 項但書規定，適用修正後刑法第42條第3 項前段規定
    ）。末查扣案仿BERET TA廠92FS型改造半自動手槍1 把（槍
    枝管制編號0000000000），係屬違禁物，應依刑法第38條第
    1 項第1 款規定宣告沒收。
據上論結，應依刑事訴訟法第369 條第1 項前段、第364 條、第
299條第1項前段、第300條，94年1月26日修正前槍砲彈藥刀械管
制條例第11條第4 項，刑法第11條、第2 條第1 項前段、但書、
第28條、第38條第1 項第1 款、第42條第3 項前段，判決如主文
。
本案經檢察官張其主到庭執行職務。
中　　華　　民　　國　　96　　年　　5 　　月　　22　　日
                  刑事第一庭    審判長法  官  郭雅美
                                      法  官  莊崑山
                                      法  官  張意聰
以上正本證明與原本無異。
如不服本判決應於收受本判決後10日內向本院提出上訴書狀，其
未敘述上訴理由者，並得於提起上訴後10日內向本院補提理由書
狀（均須按他造當事人之人數附繕本）「切勿逕送上級法院」。
中　　華　　民　　國　　96　　年　　5 　　月　　22　　日
　　　　　　　　　　　　　　　　　　　書記官  呂素珍
附錄本判決論罪科刑法條：
94年1月26日修正前槍砲彈藥刀械管制條例第11條：
未經許可，製造、販賣或運輸第4 條第1 項第1 款所稱其他可發
射金屬或子彈具有殺傷力之各式槍砲者，處5 年以上有期徒刑，
併科新臺幣1 千萬元以下罰金。
未經許可，轉讓、出租或出借前項所列槍砲者，處3 年以上10年
以下有期徒刑，併科新臺幣7 百萬元以下罰金。
意圖供自己或他人犯罪之用，而犯前2 項之罪者，處無期徒刑或
7 年以上有期徒刑，併科新臺幣1 千萬元以下罰金。
未經許可，持有、寄藏或意圖販賣而陳列第1 項所列槍砲者，處
1 年以上7 年以下有期徒刑，併科新臺幣7 百萬元以下罰金。
第1 項至第3 項之未遂犯罰之。
